臺灣臺中地方法院民事判決　　　　　　　95年度訴字第2956號
原　　　告　丁○○
訴訟代理人　劉家驥律師
複代理人　　丙○○
被　　　告　戊○○
訴訟代理人　王文聖律師
上列當事人間請求清償借款事件，本院於民國96年3月6日言詞辯
論終結，判決如下：
    主  文
原告之訴及假執行之聲請均駁回。
訴訟費用由原告負擔。
    事實及理由
一、原告主張：
　(一)被告於民國84年2月25日上午，以急需現金週轉為由，向原
    告借貸新台幣（下同）200萬元，承諾一個月後即償還，原
    告因念及袍澤情誼，乃在兩造舊識老友乙○○夫婦見證陪同
    下，前往台中市第二信用合作社五權分社提領現金200萬元
    ，當場交付被告，被告則交付同面額84年3月25日到期之本
    票乙紙以為借款憑據，詎屆期竟避不見面，拖延迄今，原告
    曾聲請核發支付命令，並經鈞院以95年度促字第67393號支
    付命令審理在案，惟因被告遷移不明無法送達。
  (二)對被告抗辯之陳述：原告雖曾另外投資環世國際衛星傳播事
    業股份有限公司（下稱環世公司）500萬元，被告亦設定押
    權予原告，但上開事實與本件無關；系爭200萬元係借予被
    告使用的，被告當初原係向乙○○借款，但因乙○○之妻甲
    ○○○與被告不熟悉而不願出借，乙○○、甲○○○因與原
    告熟識，而原告又認為被告是老實人，因而由原告向乙○○
    借得款項後，再轉借給被告使用。
  (三)為此，爰依消費借貸之法律關係提起本訴，並聲明：1.被告
    應給付原告新台幣200萬元及自84年3月26日起至清償日止，
    按年息百分之5計算之利息；2.訴訟費用由被告負擔；3.原
    告願供擔保，請准宣告假執行。
二、被告則抗辯以：被告否認曾向原告借貸200萬元，原告應就
    曾交付200萬元予被告及兩造有借貸之合意舉證以實其說；
    事實上，84年間兩造曾共同投資百視達股份有限公司（下稱
    百視達公司）及環世公司，因公司接下後其他股東出資未到
    位，公司需要資金週轉，故由公司先向原告借貸200萬元，
    原告考慮與被告較為熟識且係軍中部屬的關係，因而要求被
    告開立系爭本票以為擔保，實際上並非借給被告使用，而係
    借給上開二家公司等語。並聲明：1.原告之訴駁回；2.訴訟
    費由用原告負擔；3.如受不利判決，請准供擔保宣告。免為
    假執行。
三、被告曾簽發如原證一所示之本票一紙交付原告等情，為兩造
    所不爭執 (本院95年12月12日言詞辯論筆錄參照)，本院採
    為判決之基礎。
四、法院得心證之理由：
    本件爭執要點厥在於兩造間有無借貸之合意？原告已否交付
    200萬元予被告？茲就法院對上開爭執得心證之理由，說明
    如下：
  (一)按稱消費借貸者，謂當事人一方移轉金錢或其他代替物之所
    有權於他方，而約定他方以種類、品質、數量相同之物返還
    之契約，民法第474條第1項定有明文。又依民事訴訟法第27
    7前段規定，當事人主張有利於己之事實者，就其事實有舉
    證之責任。而「消費借貸係契約行為，上訴人主張消費借貸
    關係存在，即應就消費借貸契約確已成立之事實，負舉證責
    任，若其先不能舉證，則被上訴人就其抗辯事實即令不能舉
    證，或其所舉證據尚有疵累，亦應駁回上訴人之請求」，最
    高法院著有17年上字第917號判例要旨闡釋甚明。是依據上
    開民事訴訟法第277條前段規定及判例意旨，本件即應由原
    告就兩造間已就該筆款項達成消費借貸之意思表示合致及已
    如數交付借款等情，負舉證責任，合先敘明。
  (二)原告主張被告向其借貸200萬元，固據其提出如原證一所示
    之本票一紙為證，惟為被告否認借款，並辯稱被告之所以簽
    發交付如原證一所示之本票予原告，係為擔保百視達公司及
    環世公司向原告之借款等語。經查票據撝無因證券，發票人
    作成票據時通常不會於票據內記載其票據原因，而本件被告
    簽發交付原告之如原證一所示之本票，其內亦無記載任何票
    據原因關係，有原告提出之該紙本票影本附卷可稽，本院審
    酌票據可能之原因關係甚多，諸如擔保自己之欠款、擔保他
    人之借款、清償貨款或其他原因關係…，不一而足，故被告
    簽發如原證一所示之本票一紙交付原告，與被告是否向原告
    借款200萬元間，並不具有邏輯上之必然關係，尚不能因此
    遽而推論被告確向原告借款200萬元，法理至明。
  (三)又證人甲○○○即曾借款予原告之乙○○之妻於本院96年3
    月6日言詞辯論時證述：被告並沒有向我們 (指乙○○及甲
    ○○○)借錢，是原告向我們借錢 (約定二年還款)，曾聽原
    告說要將所借得的錢轉借給被告，但並沒有看見原告將錢交
    付予被告，原告事後有無借錢給被告是他們二人間之私事，
    伊並不知情等語。證人甲○○○證述原告向乙○○借款期間
    為二年；而原告主張被告因有急用而向原告借款一個月，並
    由原告出面向乙○○借款後再轉借予被告等語，是倘若原告
    真因被告有所急用，而出面向乙○○借款200萬元後再轉借
    予被告，則何以被告向原告借款200萬元之期間只一個月，
    而原告向乙○○借款期間為二年？已與常情不符，況且，證
    人甲○○○僅係聽原告自己說要借錢給被告而已，而從未親
    見親聞被告開口向原告借款，更無看見原告將200萬元借款
    交付被告，是依證人甲○○○之證述內容，尚無法證明兩造
    確已就200萬元消費借貸達成合意以及原告已如數交付借款
    等情，事理至明。至於原告另聲請傳喚證人乙○○部分，因
    乙○○年紀老邁又有重聽，甚且，對於自己之年籍資料無法
    正確回答，原告已於本院96年3月6日當庭表示捨棄此部分證
    據資料。
  (四)此外，原告即未再舉何證據證明兩造間確已達成借款合意並
    已交付借款之事實，故其主張被告向其借款200萬元迄未清
    償等情，尚難遽採。從而，原告依據消費借貸之法律關係，
    請求被告給付200萬元及自84年3月26日起自清償日止，按年
    息5%計算之利息，為無理由，應予駁回。又本件原告之訴既
    無理由而應予駁回，其假執行之聲請即失所附麗，應併予駁
    回。
五、訴訟費用負擔之依據：民事訴訟法第78條。
中　　華　　民　　國　　96　　年　　3 　　月　　16　　日
                  民事第一庭    法　官　王永春
以上正本係照原本作成
如對本判決上訴，須於判決送達後20日內向本院提出上訴狀
中　　華　　民　　國　　96　　年　　3 　　月　　16　　日
                       　　　　 書記官　鄭淑英
